臺灣臺南地方法院刑事判決
111年度交訴字第121號
公  訴  人  臺灣臺南地方檢察署檢察官
被      告  高鴻銘


上列被告因過失致死案件，經檢察官提起公訴（111年度調偵字
第487號），被告就犯罪事實為有罪之陳述，經本院合議庭裁定
由受命法官獨任進行簡式審判程序，判決如下：
    主  文
高鴻銘犯過失致死罪，處有期徒刑捌月。
    事  實
一、高鴻銘於民國110年6月10日7時35分許，騎乘車牌號碼000-0
    000號普通重型機車，沿臺南市北區公園南路由東向西方向
    行駛，行經公園南路68號前，本應注意汽車超車時，應待前
    行車減速靠邊或以手勢或亮右方向燈表示允讓後，後行車始
    得超越，且超越時應顯示左方向燈並於前車左側保持半公尺
    以上之間隔超過，行至安全距離後，再顯示右方向燈駛入原
    行路線，而依當時天候晴、日間自然光、柏油路面、路面無
    缺陷、無障礙物、視距亦良好等情狀，並無不能注意之情事
    ，竟疏未注意及此，即貿然自沿同向由白炳堯騎乘之車牌號
    碼000-000號普通重型機車左後方超車，雙方因而發生碰撞
    擦撞，致白炳堯人車倒地，並受有頭部外傷及顱內出血，經
    送醫救治後，仍於同年月13日9時58分不治死亡。
二、案經白炳堯之子白奇平訴由臺灣臺南地方察署檢察官相驗後
    自動檢舉偵查起訴。
    理  由
一、本件係經被告高鴻銘於準備程序當庭表示認罪，而經本院裁
    定以簡式審判程序加以審理，則依據刑事訴訟法第273條之2
    、同法第159條第2項之規定，不適用傳聞法則有關限制證據
    能力之相關規定，合先敘明。
二、訊據被告對於上揭犯罪事實坦承不諱，並據被害人白炳堯之
    子白奇平、被害人之配偶李明珠指訴在卷，復有國立成功大
    學醫學院附設醫院中文診斷證明書及轉介司法相驗法醫參考
    病歷各1份、道路交通事故現場圖1紙、道路交通事故調查報
    告表㈠、㈡各1份、現場照片25張、相驗照片14張、臺灣臺南
    地方檢察署相驗屍體證明書1份、本院勘驗監視錄影畫面筆
    錄及截圖各1份附卷可稽。是被告於上揭時、地騎乘機車自
    左後方超車時與被害人駕駛之機車發生車禍，以及被害人因
    而受有上揭傷害，嗣經送醫急救仍不治死亡之事實，堪以認
    定。
三、按汽車超車時，應依下列規定：五、前行車減速靠邊或以手
    勢或亮右方向燈表示允讓後，後行車始得超越。超越時應顯
    示左方向燈並於前車左側保持半公尺以上之間隔超過，行至
    安全距離後，再顯示右方向燈駛入原行路線，道路交通安全
    規則第101條第1項第5款訂有明文。被告領有普通重型機車
    駕照(見上引之道路交通事故調查報告表㈡)，自應注意及此
    。又本件事故發生當時天候晴、日間自然光線、路面鋪裝柏
    油乾燥、無缺陷、無障礙物、視距復屬良好等情，有上揭道
    路交通事故調查報告表(一)及現場照片、本院勘驗筆錄及截
    圖在卷可參，被告並無不能注意之情事。然被告卻疏未注意
    上揭道路交通安全規則，於前揭時、地騎乘上開機車，沿臺
    南市北區公園南路由東向西方向行駛，行經公園南路68號前
    ，竟疏未注意上開規定，而貿然自左後方超車越過同向行駛
    在前之被害人，致與被害人騎乘之上開機車發生碰撞而肇事
    ，並致被害人受有前開傷害，送醫仍不治死亡。故被告於本
    件車禍之發生，顯有過失。
四、另本件經臺灣臺南地方檢察署檢察官送請臺南市車輛行車事
    故鑑定會鑑定，鑑定結果則認：被告駕駛普通重型機車，超
    越未保持安全間隔距離，為肇事因素；被害人無肇事因素，
    此有該鑑定會南鑑0000000案鑑定意見書1份存卷可按，益證
    被告確有前揭過失駕駛行為無訛。基上，足認被告自白核與
    事實相符，堪予採憑。又被害人係因本件車禍死亡，已如前
    述，則被害人之死亡與被告之過失行為間，即有相當因果關
    係。綜上所述，本件被告過失致人於死犯行，事證明確，應
    予依法論科。
五、核被告所為，係犯刑法第276條之過失致死罪。被告肇事後
    ，在有偵查權之機關或公務員尚未發覺其為肇事人前，即向
    前往現場處理之臺南市政府第五分局交通分隊警員表示其為
    肇事人，而自首並接受裁判，有該交通分隊道路交通事故肇
    事人自首情形紀錄表在卷可按，爰依刑法第62條前段規定減
    輕其刑。
六、爰審酌被告騎乘機車未能遵守前開道路交通安全規則，一時
    疏忽肇事致被害人死亡，造成生命喪失而無從彌補之過失情
    節及過失程度，並兼衡被告之品性、自述高中肄業之智識程
    度及現以臨時工為業、需扶養母親等情，及被告尚未與被害
    人家屬達成和解(除強制汽車責任險保險金外，僅願分期賠
    償新臺幣20萬元，故無法與被害人家屬達成共識)，暨被告
    犯罪後坦承犯行之態度等一切情狀，量處如主文所示之刑，
    以資懲儆。
據上論斷，應依刑事訴訟法第299條第1 項前段、第273條之1第1
項，判決如主文。
本案經檢察官陳冠霖提起公訴；檢察官莊士嶔到庭執行職務。
中　　華　　民　　國　　111 　年　　8 　　月　　11　　日
                  刑事第十五庭  法  官  李音儀
以上正本證明與原本無異。
如不服本判決應於收受本判決後20日內向本院提出上訴書狀，並
應敘述具體理由。其未敘述上訴理由者，應於上訴期間屆滿後20
日內向本院補提理由書狀（均須按他造當事人之人數附繕本）「
切勿逕送上級法院」。 
　　　　　　　　　　　　　　　　書記官  陳怡蓁
中　　華　　民　　國　　111 　年　　8 　　月　　11　　日
附錄本案論罪科刑法條全文：
中華民國刑法第276條
因過失致人於死者，處5年以下有期徒刑、拘役或50萬元以下罰
金。